【裁判字號】    97,易,205
【裁判日期】    970724
【裁判案由】    竊盜
【裁判全文】
臺灣宜蘭地方法院刑事判決               97年度易字第205號
公  訴  人  臺灣宜蘭地方法院檢察署檢察官
被      告  辛○○
            壬○○
            戊○○
上二人共同
選任辯護人  黃金亮律師
            李秋銘律師
上列被告等因竊盜案件，經檢察官提起公訴（97年度偵字第688
、1038號），本院判決如下：
    主  文
辛○○共同犯攜帶兇器竊盜罪，處有期徒刑柒月。
壬○○、戊○○均無罪。
    事  實
一、辛○○明知位於宜蘭縣員山鄉○○村○○路16號旁往山區（
    九芎林）約8百公尺處之鋼鐵製橋樑，係屬行政院農委會林
    務局羅東林管處（以下簡稱羅東林管處）所有，竟與乙○○
    、丙○○（均未據起訴）共同基於意圖為自己不法所有之犯
    意聯絡，推由丙○○於民國97年1月25日以新臺幣（下同）2
    千元之代價，僱用不知情之壬○○從事拆除上開鋼鐵製橋樑
    之工作，以利竊取販賣牟利，並於97年1月26日偕同壬○○
    、戊○○等人一起前往上開鋼鐵製橋樑處查看現場情形後，
    於同日晚上7點多通知壬○○於翌日攜帶客觀上足對人之生
    命、身體、安全構成威脅，具有危險性之乙炔切割器開始拆
    除鐵橋。不知情之壬○○乃於97年（起訴書誤繕為96年）1
    月27日上午10時30分許，邀同戊○○駕駛吊車攜帶乙炔切割
    器至現場拆除上開鋼鐵製橋樑，期間辛○○並至現場指示壬○○工作內容，壬○○並以客觀上足對人之生命、身體、安
    全構成威脅，具有危險性之乙炔切割器燒割上開橋樑中間之
    H型鋼（起訴書誤繕為C型鋼）8塊，並燒割下柵欄2根，連同
    以吊車吊起之2塊鐵板放置在橋面上，戊○○則在旁除鏽。
    嗣於同日下午1時40分許，為警於上開處所巡邏查獲，並扣
    得H 型鋼8塊及柵欄2根（業均發還予羅東林管處），而查悉
    上情。
二、案經宜蘭縣政府警察局宜蘭分局報告臺灣宜蘭地方法院檢察
    署檢察官偵查起訴。
    理  由
壹、有罪部分：
甲、程序方面：
一、按被告以外之人於審判外之陳述，雖不符前4條之規定，而
    經當事人於審判程序同意作為證據，法院審酌該言詞陳述或
    書面陳述作成時之情況，認為適當者，亦得為證據，刑事訴
    訟法第159條之5第1項定有明文。查本件以下所引被告以外
    之人於審判外之書面或言詞陳述，被告3人及被告壬○○、
    戊○○之選任辯護人於審判程序均同意作為證據，本院審酌
    上開書面及言詞陳述作成時之情況，認適宜作為證據使用，
    均有證據能力，合先敘明。
乙、實體認定：
一、訊據被告辛○○對於：(一)宜蘭縣員山鄉○○村○○路16號旁
    往山區（九芎林）約8百公尺處鋼鐵製橋樑，係屬羅東林管
    處所有之物。(二)同案被告壬○○及戊○○有於96年1月27日
    上午11時許，前往上開現場，其中壬○○並以客觀上足對人
    之生命、身體、安全構成威脅，具有危險性之乙炔切割器燒
    割上開橋樑之H型鋼8塊，並燒割下柵欄2根連同2塊鐵板放置
    在橋面上，戊○○則在旁除鏽。(三)本案係於同日下午1時40
    分許，為警於上開處所巡邏查獲等節固坦承不諱，惟矢口否
    認有竊盜犯行，辯稱：不是伊僱用壬○○及戊○○的，是乙○○於96年1月27日早上打電話通知說有工人去拆橋，伊當
    時有跟乙○○說還沒跟橋主說好，也有到現場跟工人說還沒
    有跟橋主商量好，是誰叫你們做的。是丙○○、乙○○有什
    麼刑的，要伊去警局做筆錄云云。惟查：
  (一)上揭僱請工人拆除鋼鐵製橋樑以利變賣之事實，業據被告辛○○於警詢時供承在卷（見警卷第3、4頁），核與證人即羅
    東林管處礁溪工作站人員丁○○於警詢（見警卷第12頁）及
    同案被告戊○○及壬○○於偵查及本院審理時證述情節大致
    相符（見97偵1038號卷第8、9頁、本院卷第134、135、136
    、138、144頁），復有贓物認領保管單1紙、照片6張及通聯
    紀錄在卷可佐，是被告辛○○之自白與調查所得事證相符，
    足信屬實。又所竊鋼鐵製橋樑上之柵欄2根，既經工人即同
    案被告壬○○以乙炔切割器燒割切下而放在橋面上，另2塊
    鐵板亦經工人即同案被告戊○○以吊車吊起置於一旁之橋面
    上，即均置於其實力支配之下，故被告辛○○前揭竊盜行為
    業已完成而達既遂之程度，自難因所僱用之工人尚未將柵欄
    2根及鐵板2塊搬運上車或搬離現場，而謂為竊盜未遂（最高
    法院49年台上字第939號判例參照），要屬灼然。
  (二)被告辛○○雖以前詞置辯，證人乙○○並附和其詞，證稱：
    被告辛○○於97年1月27日早上接到伊的電話說工人已經在
    現場拆橋時，有說不能拆，伊有跟被告辛○○說不能拆的話
    ，要趕快到現場去跟工人講不能拆，因為是被告辛○○要維
    修的。被告辛○○並未確定說何時鐵橋要施工，伊認為是朋
    友，就做一做再向被告辛○○拿錢，叫工人於97年1月27日
    施工是他弟弟（即證人丙○○）自己的意思云云（見本院卷
    第86、81、82、85頁）。惟查：
  1.證人壬○○於本院審理時證稱：伊於97年1月27日早上10點
    多有打電話給丙○○說要請老闆過來，後來被告辛○○到現
    場時有交待說螺絲生鏽的要切掉，螺絲切掉後，就把鐵板放
    在旁邊，並留電話說如果有事可以打電話給他。被告辛○○
    到現場時，並沒有說橋還沒有跟人家講好不能做等語明確（
    見本院卷第134、135、136、138頁），而證人丙○○亦證稱
    ：辛○○、乙○○及壬○○都沒有打電話跟他說辛○○有告
    知還沒跟橋主講好，不能施工乙節在卷（見本院卷第78頁）
    。倘若辛○○果有告知壬○○上情，則身為工人之壬○○及
    戊○○豈會繼續施工，而致己有身繫囹圄之虞？再觀諸被告
    辛○○於本院審理時供稱：伊於97年1月27日上午11時許至
    案發現場後，僅詢問壬○○是誰找他們施工的，並告知壬○○說還沒有跟橋主講好，現在先不要做等語以後，就離開了
    ，工人沒有講話等情（見本院卷第95、100、150頁），亦顯
    不合事理，蓋衡諸常情，被告辛○○既係為了阻止壬○○及
    戊○○施工，至現場後理應確認壬○○及戊○○明瞭其意，
    並停止施工，才會離開。更何況被告辛○○供承離開現場後
    ，還有打過1通電話給壬○○阻止其與戊○○施工（見本院
    卷第100頁），足見被告辛○○至少曾經與壬○○接觸過2次
    ，被告辛○○豈有均不待壬○○及戊○○有所反應，並給予
    停止施工之承諾，即逕自離開現場或終止通話？而工人壬○○聽及此事，又豈會毫無反應，即任由被告辛○○離去或終
    止通話？故被告辛○○辯稱：伊有到現場跟工人說還沒有跟
    橋主商量好，是誰叫你們做的云云，及證人乙○○證稱：被
    告辛○○於97年1月27日早上接到伊的電話說工人已經在現
    場拆橋時，有說不能拆等附和之詞，均核與事理有悖，不足
    採信。
  2.再者，被告辛○○於證人乙○○打電話通知要到警局做筆錄
    時，並未跟證人乙○○爭執其已阻止工人施工一事，業據證
    人乙○○證述在卷（見本院卷第86頁），嗣後於警詢時，被
    告辛○○亦未陳明工人非其所僱用，且有阻止工人施工等情
    ，有警詢筆錄存卷可稽，倘若被告辛○○所辯：是丙○○、
    乙○○有什麼刑的，要伊去警局做筆錄乙節為真，則被告辛○○自應於乙○○打電話通知要到警局做筆錄時，告知伊已
    有阻止工人施工，並於警詢時陳明上情，又豈有不與證人乙○○爭執，反而於警詢時虛構違法事實，供認工人係自己僱
    用來拆除鐵橋以利變賣等事，而自陷己於刑事訴追之不利益
    之理？因此，被告辛○○辯稱：是丙○○、乙○○有什麼刑
    的，要伊去警局做筆錄云云，亦不足為據。
  3.另證人乙○○雖證稱：被告辛○○並未確定說何時鐵橋要施
    工，伊認為是朋友，就做一做再向被告辛○○拿錢，叫工人
    於97年1月27日施工是他弟弟（即證人丙○○）自己的意思
    等語（見本院卷第81、82、85頁），惟倘若證人乙○○及丙○○未經被告辛○○同意而僱用工人，則被告辛○○既未請
    求渠等幫忙僱請工人至現場拆除鐵橋，又未論及何時施工或
    維修費用如何估價計算等事（見本院卷第81頁），渠等何須
    主動幫忙？更何況被告辛○○於案發當日至現場，甚至與丙○○、乙○○及工人壬○○聯絡時，亦均未告知尚未與橋主
    講好，並阻止工人施工，已如前述，是證人乙○○及丙○○
    當係與被告辛○○有所謀議後，才僱用工人至現場施工至明
    。證人乙○○此部分證述，顯有迴護被告辛○○之情，委無
    足取。被告辛○○否認僱用壬○○及戊○○云云，自不足為
    憑。
  4.又證人丙○○、乙○○雖均證稱：鐵橋是要維修、修理等語
    （見本院卷第69、74、80頁），證人壬○○亦證稱：鐵橋是
    要整理、除鏽等語（見本院卷第133、134頁），惟證人壬○○經詰問後改口證稱：當天施工的內容是切掉鐵板中間的螺
    絲、切割橋樑中間的H型鋼，並將柵欄燒割切下2根，且移動
    2塊鐵板等語綦詳（見本院卷第136、139頁），核與現場照
    片6張相符，而證人丙○○、戊○○亦分別證稱：丙○○
    ─事前有告知工人要帶乙炔切割器；戊○○─有用車子吊
    不能移動的鐵板等節明確（見本院卷第70、144頁），則證
    人壬○○及戊○○事前即知要攜帶乙炔切割器到場施工，並
    於案發當天用乙炔切割器切掉鐵板中間的螺絲、切割橋樑中
    間的H型鋼，且將柵欄燒割切下2根後，連同用吊車移動之2
    塊鐵板置於一旁之橋面上。而依證人壬○○於本院審理時所
    述，倘若橋樑上的螺絲拿不起來，只要用類似鐵撬的東西扳
    一下鐵板，螺絲掉下去即可（見本院卷第138頁），足見切
    除橋樑螺絲並不須要用吊車吊起鐵板放置於一旁，或用乙炔
    切割器燒割下柵欄2根或切割橋樑中間之8塊H型鋼。因此，
    證人壬○○及戊○○依照指示，攜帶乙炔切割器至現場切掉
    鐵板中間的螺絲、切割橋樑中間的H型鋼，並將柵欄燒割切
    下2根後，連同用吊車移動之2塊鐵板置於一旁之行為，顯非
    證人丙○○、乙○○及壬○○所述僅要維修、整理鐵橋或除
    鏽之範疇，而係要拆除鐵橋至明，故其等證詞均不足採。從
    而，被告辛○○既僱用工人至案發現場施工拆除鐵橋，又供
    承係為了拿去變賣，則被告辛○○對上揭鐵橋確有不法所有
    之意圖，即足以認定。
  5.至於證人庚○○、乙○○於本院審理時分別證述：庚○○
    ─伊有聽到維修的事情，辛○○說跟人家還沒有講好，還不
    能做，當時有朱俊權、黃秋田等人在場；乙○○─被告辛○○於案發前某日，有在陳正夫住處說鐵橋維修的部分還沒
    有講好，伊要問橋主看看怎麼做等語（見本院卷第90、91、
    84頁），僅得證明被告辛○○當日確實有告知證人乙○○、
    甲○○等人上情，要難以此推斷被告辛○○嗣後是否有基於
    竊盜犯意，而為本案竊盜犯行。另證人己○○於本院審理時
    所述證詞（詳見本院卷第65-68頁），亦核與被告辛○○供
    承：伊知悉橋樑非屬其所有，且尚未取得橋樑所有人之同意
    拆除鐵橋等節相符。從而，證人庚○○及己○○上開證述，
    均難採為有利被告辛○○之認定。
  (三)依上所查，工人壬○○既然是知悉鐵橋係他人所有物之證人
    乙○○、丙○○（見本院卷第84、70頁）與被告辛○○謀議
    後，由證人乙○○叫丙○○僱用並攜帶乙炔切割器至案發現
    場拆除鐵橋者，而僱用工人、告知工資計算方式、工資之給
    付、帶工人到現場探查、聯絡工人於97年1月27日施工等重
    要事宜，又均都是丙○○處理的，且丙○○復未依常情告知
    是何人請壬○○去施工等節，業據證人壬○○證述綦詳（見
    本院卷第133、134、140、151頁），被告辛○○更於施工期
    間至現場指示施工內容，誤導工人壬○○及戊○○其為橋主
    ，以使工人壬○○及戊○○繼續從事拆除鐵橋之工作，亦如
    前述，則僱用壬○○等工人至現場從事拆除鐵橋竊盜鋼材一
    事，被告辛○○及證人丙○○、乙○○3人當係有犯意聯絡
    ，並有行為分擔之情，堪以認定。
  (四)綜上所述，本件事證明確，被告辛○○竊盜犯行，足以認定
    ，應依法論科。
二、按刑法第321條第1項第3款之攜帶兇器竊盜罪，係以行為人
    攜帶兇器竊盜為其加重條件，此所謂兇器，其種類並無限制
    ，凡客觀上足對人之生命、身體、安全構成威脅，具有危險
    性之兇器均屬之，且祇須行竊時攜帶此種具有危險性之兇器
    為已足，並不以攜帶之初有行兇之意圖為必要，最高法院79
    年度台上字第5253號著有判例可參。茲被告辛○○僱用之工
    人於竊取鋼鐵製橋樑之柵欄2根等物時，所使用之乙炔切割
    器，客觀上足以傷害人之身體及危害人之生命，顯具危險性
    ，應認係屬刑法第321條第1項第3款之兇器至明。次按刑法
    分則或刑法特別法中規定之結夥2人或3人以上之犯罪，應以
    在場共同實施或在場參與分擔實施犯罪之人為限，不包括同
    謀共同正犯在內，最高法院76年台上字第7210號亦著有判例
    可參。是被告辛○○與乙○○、丙○○所為，尚不構成結夥
    三人竊盜罪。故核被告辛○○所為，係犯刑法第321條第1項
    第3款之攜帶兇器竊盜罪。被告辛○○與證人丙○○、乙○○就上開犯行，有犯意之聯絡及行為之分擔，為共同正犯。
    被告辛○○利用無竊盜犯意之壬○○及戊○○遂行竊盜犯行
    ，應論以間接正犯。爰審酌被告辛○○不思努力工作賺取正
    當酬勞，竟貪圖不法利益，意圖行竊以獲取財物，毫無他人
    所有物之概念，且利用無竊盜犯意之工人攜帶兇器竊盜，對
    人民生命及財產權造成嚴重侵害，並危害橋樑之通行安全，
    犯後又矢口否認犯行，未見悔意等一切情狀，量處如主文所
    示之刑，以資懲儆。
貳、無罪部分：
一、公訴意旨略以：被告辛○○明知位於宜蘭縣員山鄉○○村○○路16號旁往山區（九芎林）約8百公尺處之鋼鐵製橋樑，
    係屬羅東林管處所有，竟基於意圖為自己不法所有之犯意聯
    絡，於97年（起訴書誤繕為96年）1月27日上午以新臺幣2千
    元之代價，僱用被告壬○○及戊○○，推由被告壬○○及戊○○於當日上午11時許前往現場，其中被告壬○○以客觀上
    足對人之生命、身體、安全構成威脅，具有危險性之乙炔切
    割器燒割，被告戊○○則在旁除鏽，2人將上開橋樑進行燒
    割，並燒割下C型鋼8塊、柵欄2根。嗣於同日下午1時40分許
    ，為警於上開處所巡邏查獲，並扣得C型鋼8塊、柵欄2根。
    因認被告壬○○、戊○○與同案被告辛○○共同涉犯刑法第
    321條第1項第3款之加重竊盜罪嫌。
二、按不能證明被告犯罪或其行為不罰者，應諭知無罪之判決，
    刑事訴訟法第301條第1項定有明文。次按刑法上之竊盜罪，
    須意圖為自己或第三人不法之所有，而取他人所有物，為其
    成立要件，最高法院23年上字第1892號著有判例可參。
三、本件檢察官認為被告壬○○、戊○○涉犯上開犯行，無非係
    以被害人羅東林管處礁溪工作站人員丁○○之警詢證述、贓
    物認領保單及現場照片6張為證，並衡諸現場情形，認被告
    壬○○、戊○○應可認知該鋼鐵製橋樑係屬供眾人通行使用
    ，並非廢棄鋼鐵或非現供人使用之鋼製鐵橋，而可任意拆解
    等節，為其論據。訊據被告壬○○、戊○○固均供承於96年
    1月27日上午10時多有至案發現場，被告壬○○並以乙炔切
    割器燒割上開橋樑之H型鋼8塊，並燒割下柵欄2根，連同2塊
    鐵板放置在橋面上，被告戊○○則在旁除鏽之事實，但被告
    壬○○、戊○○均堅決否認有竊盜故意，被告壬○○辯稱：
    伊算是做工的。伊於97年1月27日早上有打電話給丙○○說
    要拆橋，要把橋主叫來，結果辛○○就來現場說可以拆，伊
    等才拆，辛○○交待完就走了，並給伊電話說有什麼事情打
    電話給他，伊就認為橋是辛○○的，才開始拆了等語；被告
    戊○○則以：是97年1月27日早上，壬○○打電話問伊有沒
    有事，去做臨時工，伊什麼事情也不知道，只是壬○○請的
    臨時工等語置辯。
四、經查：
  (一)被告壬○○及戊○○自警詢以迄偵、審中，就壬○○於上述
    時、地，以乙炔切割器燒割上開橋樑之H型鋼8塊，並燒割下
    柵欄2根放置在橋面上，戊○○則在旁除鏽，並以吊車吊起2
    塊鐵板置於橋面上，嗣即為警查獲，並扣得H型鋼8塊及柵欄
    2根等事實均供認不諱，故卷附之照片6張、贓物認領管單及
    被害人羅東林管處礁溪工作站人員丁○○之警詢證述，僅得
    以證明被告壬○○、戊○○始終不爭執之事實，對於前揭爭
    點之釐清與判斷，並無助益。
  (二)再者，被告壬○○於97年1月27日早上有打電話給丙○○說
    要拆橋，要把橋主叫來乙節，迭據證人丙○○證述屬實（見
    本院卷第70、72、74、75、77頁）。而證人丙○○及乙○○
    亦分別證稱：丙○○於97年1月27日早上接到被告壬○○要
    求橋主或可以負責的人到場才施工的電話之後，有打電話給
    乙○○，乙○○並有打電話告知同案被告辛○○上情等語明
    確（見本院卷第70、72、75、77、82、83頁）。另證人辛○○於案發當日早上接獲證人乙○○之電話後，並有趕至現場
    誤導被告壬○○其為橋主，以使被告壬○○及戊○○繼續從
    事拆除鐵橋之工作一事，亦詳如前述。足見被告壬○○辯稱
    ：伊於97年1月27日早上有打電話給丙○○說要拆橋，要把
    橋主叫來，結果辛○○就來現場說可以拆，伊等才拆，辛○○交待完就走了，並給伊電話說有什麼事情打電話給他等語
    ，核非子虛。從而，被告壬○○於97年1月27日至現場拆除
    鐵橋時，既然有要求證人丙○○請橋主或可以負責之人出面
    ，旋被告辛○○亦到現場，並留下可聯絡之行動電話號碼，
    則被告壬○○辯稱：伊因此認為鐵橋是被告辛○○的才開始
    拆了等語，核與經驗法則相符，應堪採信，如此即難認為被
    告壬○○具有竊盜之構成要件故意。
  (三)至於被告戊○○係被告壬○○所僱用至現場工作，均不曾與
    被告辛○○及證人丙○○、乙○○等人接洽等情，業據證人
    壬○○、辛○○、丙○○證述屬實，則僱用被告戊○○之壬○○既難認有竊盜故意，被壬○○僱用之被告戊○○於上開
    時、地所為之行為，自亦難認為有不法所有之意圖。
五、綜上所述，本件經調查證據之結果，被告壬○○、戊○○所
    辯核非無據，其等主觀上應難認有竊盜之故意。此外，復查
    無其他任何積極證據足資證明上情。則揆諸前揭說明，被告
    壬○○、戊○○之犯罪尚屬不能證明，自應為被告壬○○、
    戊○○無罪判決之諭知。
據上論斷，應依刑事訴訟法第299條第1項前段、第301條第1項，
刑法第28條、第321條第1項第3款，判決如主文。
本案經檢察官賴慶祥到庭執行職務。
中    華    民    國    97    年    7     月    24    日
                        刑事第二庭  法  官  陳映佐
以上正本證明與原本無異。
如不服本判決應於收受本判決後10日內向本院提出上訴書狀，並
應敘述具體理由。若未敘述理由者，應於上訴期間屆滿後20日內
向本院補提理由書狀(均須按他造當事人之人數附繕本)。
                                    書記官  何適熹
中    華    民    國    97    年    7     月    24    日
附錄法條：
刑法第321條第1項第3款
犯竊盜罪而有左列情形之一者，處6月以上、5年以下有期徒刑：
三、攜帶兇器而犯之者。


司法院資訊處製作；財團法人民間司法改革基金會備份。
